【裁判字號】    96,上易,931
【裁判日期】    970430
【裁判案由】    給付服務費
【裁判全文】
臺灣高等法院民事判決                 96年度上易字第931號
上  訴  人  仙境傳說社區管理委員會
法定代理人  甲○○
訴訟代理人  陳世杰律師
被上訴人    汎得公寓大廈管理維護有限公司
法定代理人  乙○○
訴訟代理人  李慶豐律師
複代理人    陳志忠律師
上列當事人間請求給付服務費事件，上訴人對於中華民國96年9
月21日臺灣板橋地方法院96年度訴字第1662號第一審判決，提起
上訴，本院於97年4月16日言詞辯論終結，判決如下：
    主      文
上訴駁回。
第二審訴訟費用由上訴人負擔。
    事實及理由
一、本件被上訴人主張：伊於民國95年9月18日與上訴人簽訂「
    仙境傳說社區物業管理維護契約」（下稱系爭管理維護契約
    ），由伊提供上訴人社區一般事務之管理服務，期間自95年
    10月1日起至96年9月30日止，為期12個月，服務費為每月新
    台幣（下同)54萬元。嗣雙方同意提前於96年6月30日終止契
    約，上訴人並立具同意書及切結書，承諾待其報備核准及銀
    行帳戶解凍後，如數清償前積欠之服務費。詎上訴人於報備
    核准及銀行帳戶解凍後，僅清償96年4、5月份之服務費，迄
    仍有同年6月份之服務費54萬元，未為清償。 迭經伊催告，
    仍未獲置理。為此本於系爭管理維護契約之約定，求為命上
    訴人如數給付該未付服務費（54萬元），及自訴狀繕本送達
    翌日（96年8月17日)起，加付法定遲延利息，暨以供擔保為
    條件之假執行判決。
二、上訴人則以： 伊於96年4間辦理管理委員改選後，發現被上
    訴人保管之文件、報表有諸多不實及不明去向之情，因而暫
    停服務費之支付。嗣幾經協調， 伊雖承諾於96年6月15日給
    付同年3、4、5月份之服務費，惟關於6月份之服務費，則待
    被上訴人依協議說明2月份財務報表之不實， 及遺失文件流
    向，暨辦理社區峻工圖等相關文件之交待，伊始同意支付。
    詎被上訴人迄未依協議為各該說明及交待，伊自得拒絕給付
    該未付服務費。況被上訴人早知伊前任主任委員陳俊豪有挪
    用公款情事，卻未善盡受任人之職責，即時向伊反應，使伊
    受有損害，已違反債務之本旨，亦不得向伊請求系爭服務費
    之給付等語，資為抗辯。
三、原審依被上訴人之聲請，由其一造辯論，而為被上訴人勝訴
    之判決（即命上訴人應給付被上訴人54萬元之本息，並准其
    供提擔保後，得假執行），上訴人不服，提起第二審上訴。
    聲明：(一)原判決廢棄。(二)被上訴人在原審之訴駁回。被上訴
    人則聲明駁回上訴人之上訴。
四、查兩造前簽訂自95年10月1日起至96年9月30日止之系爭管理
    維護契約，約定管理服務費為每月54萬元。嗣雙方同意提前
    於96年6月30日終止契約，上訴人迄仍有96年6月份之服務費
    （54萬元）未為支付之事實，為兩造所不爭執，並有系爭管
    理維護契約及同意書可稽（原審卷6頁至20頁)，堪認為真實
    。被上訴人主張上訴人承諾待其報備核准及銀行帳戶解凍後
    ，即如數清償積欠之服務費等情，已據提出上訴人不爭執真
    正之具結書及切結書為證（同上卷21頁至23頁）。而上訴人
    就其業已獲報備核准及銀行帳戶解凍，亦不爭執，雖以前揭
    情詞置辯。 惟查，依上訴人於96年5月31日出具之具結書所
    載， 上訴人僅承諾96年5月份以後之管理服務費，將依合約
    於次月5日撥款（原審卷21頁），而無上訴人所指，關於6月
    份之服務費， 必待被上訴人說明2月份財務報表之不實，及
    遺失文件流向，暨辦理社區峻工圖等相關文件之交待，始予
    支付之情。是縱認被上訴人未為該明或交待，仍無上訴人執
    此而拒絕給付被上訴人（96年6月份)服務費之餘地。況依系
    爭管理維護契約第二條所訂管理服務內容，無論係公寓大廈
    一般事務管理服務事項、建築物及基地之維護及修繕事項、
    建築物附屬設施之檢查及修護事項、公寓大廈之清潔及環境
    衛生之維持事項，或公寓大廈及其週圍環境安全防災管理維
    護事項，均未見被上訴人負有向上訴人說明財務報表之不實
    ，或遺失文件流向之義務。故即令被上訴人未為說明或交待
    ；或上訴人另指其前任主任委員陳俊豪所簽認之存簿餘額，
    與安泰商業銀行客戶存提紀錄查詢表不符，涉有不當挪用款
    項，且被上訴人所明知，未即予反應等情，均難指為被上訴
    人有違系爭管理維護契約之本旨。上訴人執此拒絕給付服務
    費，亦非有理。
五、又被上訴人於96年7月1日，已將其自前手合京保全公司接手
    之相關文件，造具「總幹事移交清冊」、「行政移交清冊」
    、及「財務移交清冊」等，移交予上訴人，有上訴人不爭執
    真正之各該移交清冊可稽（本院卷51頁至79頁）。其中95年
    10月1日起至96年5月30日之每月財務報表，除編列於上開財
    務移交清冊移交外，96年6月30日之相關財務報表， 亦於同
    年7月15日完成移交， 有上訴人不爭執真正之收據可憑 (同
    上卷40頁）。至於上訴人所指之社區竣工區、水電消防、機
    電設施、管線圖等八大項文件（本院卷46頁），被上訴人仍
    未為移交乙節。經查，被上訴人既辯稱伊自前手接手時，未
    獲其移交，自亦無從辦理移交等語（同上卷49頁）。則上訴
    人就被上訴人前已接獲前手各該文件移交之有利於己事實，
    應盡舉證之責，迺未舉證以實其說。且縱認被上訴人應為移
    交而未移交，亦與上訴人服務費之給付間，無對價關係，上
    訴人據此拒絕給付系爭服務費，仍屬無理。
六、綜上所述， 被上訴人請求上訴人給付96年6月份之服務費54
    萬元之本息，為有理由，應予准許。原審判命上訴人如數給
    付，並依其聲請，准供相當之擔保金額，為假執行之宣告，
    經核於法並無違誤。上訴論旨，指摘原判決不當，聲明廢棄
    ，非有理由。 至上訴人於96年8月16日已收受原審言詞辯論
    期日通知，有該送達證書在卷可稽（原審卷35頁），卻無正
    當理由，未於言詞辯論日（96年9月7日）到場（同上卷36頁
    ）。原審因而依被上訴人之聲請，由其一造辯論（原審卷38
    頁）而為判決，於法並不合。上訴人指其未經合法通知，原
    審准一造辯論判決，並不合法云云，諒屬誤會。應予說明。
    又兩造其餘攻擊防禦方法，經核與本件勝負之判斷無所關涉
    ，爰不予逐一論酌，附此敘明。
七、據上論結，本件上訴為無理由，依民事訴訟法第449條第1項
    、第78條，判決如主文。
中    華    民    國    97    年    4    月     30    日
                    民事第十二庭
                        審判長法  官  陳駿璧
                              法  官  陳邦豪
                              法  官  王仁貴
正本係照原本作成。
不得上訴。
中    華    民    國    97    年    5     月    1     日
                              書記官  章大富


司法院資訊處製作；財團法人民間司法改革基金會備份。
